【裁判字號】    98,交聲,3016
【裁判日期】    990129
【裁判案由】    聲明異議
【裁判全文】
臺灣高雄地方法院交通事件裁定        98年度交聲字第3016號
原處分機關  交通部公路總局高雄區監理所
異  議  人  甲○○
上列異議人因違反道路交通管理處罰條例案件，對於交通部公路
總局高雄區監理所於中華民國98年10月19日所為之裁決（原處分
案號：高監營裁字第裁80-N00000000號）聲明異議，本院裁定如
下：
    主  文
原處分撤銷。
甲○○汽車駕駛人，駕駛汽車經測試檢定酒精濃度超過規定標準
，處罰鍰新臺幣伍仟元，吊扣其輕型機器腳踏車駕駛執照拾貳個
月及接受道路交通安全講習。
    理  由
一、聲明異議意旨略以：異議人甲○○（以下稱異議人）於民國
    97年8 月12日晚上10時29分許，因飲用酒類後仍騎乘車牌號
    碼TR8-125 號輕型機車，行經高雄縣茄萣鄉○○路與白砂路
    口前為警攔查，並對其實施酒精濃度測試測得其呼氣中酒精
    濃度為0.68MG/L，而為警依法舉發，並經原處分機關交通部
    公路總局高雄區監理所於98年10月19日以高監營裁字第裁80
    -N00000000號裁決書，依據道路交通管理處罰條例第24條第
    1 項第2 款、第35條第1 項第1 款規定，罰鍰異議人新臺幣
    （下同）45,000元，吊扣重型機車駕駛執照12個月，並施以
    道安講習。惟異議人業經緩起訴處分確定並已依緩起訴處分
    繳交40,000元予國庫，原處分機關仍為異議人應繳納罰鍰45
    ,000元之處分，顯然違法，請求撤銷原處分等語。
二、按「汽車駕駛人，有下列情形之一者，應接受道路交通安全
    講習：二、有第35條第1 項規定之情形」、「汽車駕駛人，
    駕駛汽車經測試檢定酒精濃度超過規定標準者，處新臺幣1
    萬5 千元以上6 萬元以下罰鍰，並當場移置保管其車輛及吊
    扣其駕駛執照1 年」，道路交通管理處罰條例第24條第1 項
    第2 款、第35條第1 項第1 款定有明文。復按「違反行政法
    上義務而受罰鍰、沒入或其他種類行政罰之處罰時，適用本
    法。但其他法律有特別規定者，從其規定。」、「一行為同
    時觸犯刑事法律及違反行政法上義務規定者，依刑事法律處
    罰之。但其行為應處以其他種類行政罰或得沒入之物而未經
    法院宣告沒收者，亦得裁處之。前項行為如經不起訴處分或
    為無罪、免訴、不受理、不付審理之裁判確定者，得依違反
    行政法上義務規定裁處之。」，行政罰法第1 條、第26條第
    1 項、第2 項亦分別定有明文。
三、經查，上揭異議人酒後駕車之違規事實，經原處分機關，依
    據道路交通管理處罰條例第35條第1 項第1 款規定，罰鍰異
    議人45,000元，吊扣重型機車駕駛執照12個月，施以道安講
    習，另經警移送臺灣高雄地方法院檢察署檢察官偵辦，經檢
    察官於偵查中命異議人向公庫支付40,000元，異議人確已支
    付，此有裁決書、臺灣高雄地方法院檢察署97度偵字第2416
    8 號緩起訴處分書、匯款收據等件在卷可按，並經本院調閱
    臺灣高雄地方法院檢察署97年度偵字第24168 號、97年度緩
    字第3673號卷宗核閱屬實。異議人既因同一行為同時觸犯刑
    事法律及違反行政法上義務規定，且無行政罰法第26條第2
    項所定之情形，自應依行政罰法第26條第1 項規定，以刑事
    法律處罰之，不得再依道路交通管理處罰條例第35條第1 項
    第1 款規定裁罰。然按前項汽車駕駛人，經裁判確定處以罰
    金低於本條例第92條第3 項所訂最低罰鍰基準規定者，應依
    本條例裁決繳納不足最低罰鍰之部分，道路交通管理處罰條
    例第35條第8 項定有明文。此規定顯係行政罰法第26條第1
    項原則上應依刑事法律處罰，不得再依行政法律處罰之例外
    規定。因此，汽車駕駛人駕駛汽車經測試檢定有酒精濃度超
    過規定標準之情形，於遭緩起訴處分並向公庫支付一定金額
    後，依前所述，本有一事不二罰之適用，然因上開道路交通
    管理處罰條例第35條第8 項一事不二罰之例外規定，於該違
    規之汽車駕駛人向公庫所支付之金額，低於道路交通管理處
    罰條例第92條第3 項所訂最低罰鍰時，仍得就不足額部分課
    以行政處罰。經查，異議人所支付之緩起訴處分金僅40,000
     元 ，然依違反道路交通管理事件統一裁罰基準表之規定：
    機器腳踏車駕駛人違反處罰條例第35條第1 項第1 款之規定
    ，其吐氣所含酒精濃度超過每公升0.55毫克以上，應裁處之
    最低罰鍰為45,000元，故異議人仍須補繳不足最低罰鍰之部
    分即5,000 元，始為適法，原處分機關逕以異議人酒精濃度
    超過規定標準，對其裁處罰鍰超過5,000 元部分，尚有未恰
    。
四、本件異議人係駕駛輕型機車，並非駕駛重型機車違規，且道
    路交通管理處罰條例第68條已於94年12月14日經總統公布修
    正條文，觀其提案修正理由「原條文將違法或違規駕駛人所
    持有各級車類之駕駛執照一併吊扣，失之過酷，影響人民工
    作及生活過鉅」（詳立法院公報第94卷第70期第136 頁至第
    138 頁之院會紀錄暨修正道路交通管理處罰條例第68條之立
    法理由）。顯見依修正後道路交通管理處罰條例第68條之規
    定，汽車駕駛人因違反道路交通管理處罰條例及道路交通安
    全規則之規定，受「吊扣」駕駛執照處分時，僅能「吊扣」
    違規當時所駕駛車輛之駕駛執照，不能再「吊扣」其持有各
    級車類之駕駛執照，自甚顯明。從而，為吊扣駕駛人駕駛執
    照之處分時，自僅得吊扣駕駛人違規時所駕駛該級車類之駕
    駛執照，以限制其繼續駕駛該級車類行駛道路之權利。本件
    異議人駕駛輕型機車違反道路交通管理處罰條例第35條第1
    項第1 款之規定，本應吊扣其輕型機車駕駛執照1 年，原處
    分機關以異議人無輕型機車之駕駛執照可供吊扣時，吊扣其
    重型機車駕駛執照以代之，顯已逾越修正後道路交通管理處
    罰條例第68條之規範意涵及範圍。
五、聲明異議，屬一種司法救濟途徑，由法院審查受處分人所涉
    之違規事實是否成立，及原處分所適用之法條是否正確、裁
    罰是否適當，因法院負有司法審查之作用，對原處分失當時
    ，應自為處分。本件異議人雖僅針對罰鍰部分異議，惟違規
    之事實同一，本院自得針對原處分適用法條是否正確一併為
    審酌。準此，原處分機關未考量行政罰法第1 條、第26條及
    道路交通管理處罰條例第68條規定之立法意旨，竟仍裁處異
    議人罰鍰45,000元及吊扣異議人重型機車駕駛執照，既有違
    誤，本件異議即為有理由，應由本院將原處分予以撤銷，並
    依照道路交通管理處罰條例第24條第1項第2款、第35條第1
    項第1款自為裁定，諭知如主文第2項所示之裁罰。
據上論結，應依道路交通管理處罰條例第87條第2 項、道路交通
案件處理辦法第20條前段，裁定如主文。
中    華    民    國    99    年    1     月    29    日
                  交通法庭  法  官  黃宣撫
以上正本證明與原本無異。
如不服本裁定，應於收受送達後5 日內向本院提出抗告狀。
中    華    民    國    99    年    1     月    29    日
                            書記官  林姵妤

司法院資訊處製作；財團法人民間司法改革基金會備份。
